臺灣桃園地方法院刑事裁定
             110年度聲判字第120號
聲  請  人
即  告訴人  王秀琴
代  理  人  吳忠德律師
被      告  卓素貞


上列聲請人因告訴被告妨害名譽案件，不服臺灣高等檢察署檢察
長於民國110 年10 月28 日以110 年度上聲議字第8387號駁回再
議之處分（原不起訴處分案號：臺灣桃園地方檢察署110年度偵
字第13718號），聲請交付審判，本院裁定如下：
    主  文
聲請駁回。
    理  由
一、按告訴人不服上級法院檢察署檢察長或檢察總長認再議為無
    理由而駁回之處分者，得於接受處分書後10日內委任律師提
    出理由狀，向該管第一審法院聲請交付審判，刑事訴訟法第
    258 條之1 第1 項、第258 條之3 第2 項前段分別定有明文
    。查本件聲請人即告訴人王秀琴（下稱聲請人）以被告卓素
    貞涉犯妨害名譽罪嫌，向桃園地檢署（下稱桃園地檢署）檢
    察官提出告訴，經檢察官於民國110 年6 月10日以110年度
    偵字第13718號為不起訴處分，聲請人不服聲請再議，由高
    檢署（下稱高檢署）檢察長於109 年10 月28 日以110 年度
    上聲議字第8387號處分書，認再議無理由而為駁回之處分，
    該處分書業於110 年11 月8日送達聲請人，聲請人於收受再
    議處分書後10日內之110 年11月15日，旋即委任律師具狀向
    本院聲請交付審判等情，有高檢署送達證書影本1 紙、蓋有
    本院上開收狀日期之刑事聲請交付審判狀與所附刑事委任狀
    在卷可考，是本件未逾聲請交付審判期間，聲請程序合於首
    揭規定，合先敘明。
二、聲請交付審判意旨如附件（為免產生是否斷章取義、陳述是
    否完整等爭議，爰不予在裁定本文內略述聲請交付審判意旨
    ，而以附件全文影印方式為之）刑事交付審判聲請狀所載。
三、按刑事訴訟法增訂「聲請法院交付審判」制度，其目的無非
    係欲對於檢察官起訴裁量有所制衡，除貫徹檢察機關內部檢
    察一體之原則所含有之內部監督機制外，另宜有檢察機關以
    外之監督機制，由法院保有最終審查權而介入審查，提供聲
    請人多一層救濟途徑，有刑事訴訟法第258 條之1 立法理由
    可資參照，此乃以促使檢察官對於不起訴處分為最慎重之篩
    選，審慎運用其不起訴裁量權。是法院僅係就檢察機關之處
    分是否合法、適當予以審究，惟交付審判制度畢竟非屬審判
    程序之延伸，若法院於檢察機關憑以作成處分之卷證資料外
    ，主動另行蒐集其他證據，則顯然有侵越檢察機關之職權，
    形成違反彈劾原則（控訴機關與審判機關絕對分離）之情形
    。又法院審查聲請交付審判案件時，依刑事訴訟法第258 之
    3 條第3 項規定「得為必要之調查」，其調查證據之範圍，
    自應以偵查中曾顯現之證據為限；而同法第260 條對於不起
    訴處分已確定或緩起訴處分期滿未經撤銷因發現新事實新證
    據者得再行起訴之規定，其立法理由說明該條所謂不起訴處
    分已確定者，包括「聲請法院交付審判復經駁回者」之情形
    在內，是前述「得為必要之調查」，其調查證據範圍，更應
    以偵查中曾顯現之證據為限，不得就聲請人新提出之證據再
    為調查，亦不得蒐集偵查卷以外之證據，否則，將與刑事訴
    訟法第260 條之再行起訴規定，混淆不清，亦將使法院兼任
    檢察官而有回復「糾問制度」之虞；且法院裁定交付審判，
    即如同檢察官提起公訴使案件進入審判程序，是法院裁定交
    付審判之前提，必須偵查卷內所存證據已符合刑事訴訟法第
    251 條第1 項規定「足認被告有犯罪嫌疑」檢察官應提起公
    訴之情形，亦即該案件已經跨越起訴門檻，否則，縱或法院
    對於檢察官所認定之基礎事實有不同判斷，但如該案件仍須
    另行蒐證偵查始能判斷應否交付審判者，因交付審判審查制
    度並無如同再議救濟制度得為發回原檢察官續行偵查之設計
    ，法院仍應依同法第258 條之3 第2 項前段規定，以聲請無
    理由裁定駁回。
四、經查，本件駁回再議處分書及原檢察官不起訴處分書已於處
    分書理由欄內說明：
（一）原不起訴處分書部分：按告訴乃論之罪，其告訴應自得為
      告訴之人知悉犯人之時起，於6個月內為之。又告訴乃論
      之罪，告訴逾期者，應為不起訴處分，刑事訴訟法第237
      條第1項、第252條第5款分別定有明文。依告訴意旨所指
      ，被告就告訴意旨係涉犯刑法第309條第1項公然侮辱罪，
      依同法第314條之規定，須告訴乃論，聲請人王秀琴所指
      犯罪時間為108年9月28日，亦於同日即已知悉，然遲至10
      9年10月18日始具狀向桃園地檢署提出告訴，有該日刑事
      告訴狀1份在卷可查，是聲請人所指前開誹謗犯行，顯已
      逾越6個月之告訴期限，揆諸前揭說明，依法自應為不起
      訴之處分。
（二）聲請人聲請再議後，經高檢署認再議無理由而駁回，其理
      由略以：
　 1、聲請人係針對被告於民國108年9月28日上午10時20分許，
      在桃園市○○區○○街00號門口，此不特定多數人得以共見共
      聞場合，以「你侵占我土地30年，不要臉」、「你先還我
      ，我再還你，不要臉」等語加以辱罵之事實，於109年10
      月8日具狀向桃園地檢署提出告訴，經桃園地檢署分109年
      度他字第8233號案件（後他案簽結，分110年度偵字第137
      18號案件偵辦，下稱本案）偵辦，有本案之刑事陳報狀在
      卷可佐。因被告與聲請人間因土地糾紛互相提告，前經桃
      園地檢署檢察官先後以109年度偵字第13488號（下稱甲案
      ）、109年度偵字第26188號（下稱乙案）偵辦後為不起訴
      處分，原檢察官為釐清本案之告訴範圍，乃於109年12月9
      日傳喚聲請人時訊問：「（問：對卓素貞提告公然侮辱、
      誣告等罪？）我是要告他108年9月28日上午10時20分,他
      在我桃園43號門口(中正段1170-1號土地)罵我「你侵占我
      土地30年，不要臉」、「你先還我,我再還你,不要臉」,
      我要告他罵我不要臉2次,現場還有中路所警員及其他人共
      7人在場，是公然侮辱。之前檢察官就這部分沒有起訴他,
      我的律師調卷告訴我這要另外提告。」等語，可認本案聲
      請人係針對108年9月28日所發生之公然侮辱犯行對被告提
      出告訴。
　 2、聲請人之再議意旨以本案係於109年2月8日就向桃園市警
      察局桃園分局中路派出所（下稱中路派出所）報案，故並
      無告訴逾期之情形等語。惟查：聲請人於本案檢察官109
      年12月9日偵訊時雖稱：「（問：你之前是何時提告卓素
      貞？）109年2月8日我到中路所報案,109年5月26日我有補
      證物狀,貴署有收受,裡面很多檔案,之前檢察官就漏掉這
      個最重要的。我當時有6個檔案,但不起訴只有提到2個,有
      疏漏。」等語，並據以聲請再議，然經命桃園地檢署補正
      提出聲請人該次報案之報案三聯單、警詢筆錄各2份，可
      知聲請人於109年2月8日、3月12日先後前往中路派出所製
      作筆錄，係針對109年1月22日、同年3月9日被告對之公然
      侮辱之犯行提出告訴，經桃園市政府警察局桃園分局移送
      桃園地檢署分甲案偵辦後，承辦檢察官認被告之罪嫌不足
      ，而於109年7月10日為不起訴處分，有甲案之不起訴處分
      書在卷可按。故聲請人係於甲案承辦檢察官為不起訴處分
      後，始於109年10月8日具狀就108年9月28日所發生之公然
      侮辱犯行提出告訴。原檢察官認聲請人所指前開公然侮辱
      犯行，於提出告訴時顯已逾越6個月之告訴期限，而依刑
      事訴訟法第252條第5款為不起訴之處分，自屬適法之認定
      。
五、本院依職權調閱桃園地檢署與高檢署上揭案號卷宗，審核後
    仍認聲請人聲請交付審判為無理由，除引用上揭理由外，另
    補充：
（一）聲請人雖以：109年2月8日至警局報案時，已有提及包含
      本件108年9月28日在內的數次公然侮辱行為，並將包含本
      案公然侮辱影片在內的影片及照片燒錄在一張光碟內，交
      給109年2月8日報案承辦的警員收執，並要求警員開單簽
      收，但承辦警員表示製作筆錄就算報案了，拒絕製造簽收
      的收據或明細云云置辯，然除提出燒錄有其所側錄被告於
      108年9月28日、108年11月13日、109年1月22日、109年1
      月23日公然侮辱的影片及照片的光碟外，並未提出可證明
      「已於109年2月8日交付光碟給報案承辦的警員」之證據
      ，卷內亦查無其餘可證明該等事項之證據。
（二）且觀諸告訴人警詢證述、報案三聯單等資料，其於109年2
      月8日至桃園市政府警察局桃園分局中路派出所（下稱中
      路派出所）申告的是「109年1月22日上午11時55分」遭妨
      害名譽之事，後又於109年3月12日再度到中路派出所申告
      「109年3月9日中午12時35分許」遭妨害名譽之事，且聲
      請人與被告間訴訟案件甚多，可見被告對於自己當時對哪
      一天的事情提出何種告訴一事明確知悉，然其後於聲請人
      提出「光碟譯文資料表（一）」予桃園地檢署（該文狀上
      聲請人將「送件日期」載為「109年5月25日」，見他5771
      卷第99頁），其上雖提及108年9月28日之事，並在該文狀
      中一再主張桃園地政事務所違法、涉及重測弊案，然遍觀
      全文，並無一言提及「109年2月8日已交付相同檔案給報
      案承辦的警員然為其拒絕簽收」乙事，甚至在本案偵訊時
      ，雖主張先前（即甲案）檢察官漏掉「這個最重要的」（
      即本件108年9月28日公然侮辱的錄影），可見其對於公務
      員所做對己不利的處分或動作均耿耿於懷、一再主張，然
      竟無一詞提及其於109年2月8日至中路派出所報案時警方
      拒絕收受或開立收據的情形，直至其屢因告訴逾期遭檢察
      官為不起訴處分、駁回再議處分後，於提起本件交付審判
      時方提出此等說法，可認應係欲求順利入被告於罪方另創
      之新說。
（三）再者，按刑事案件之告訴，乃依法有告訴權之人，向偵查
      機關申告犯罪事實，並含有希望訴追意思之訴訟行為，因
      此必申告犯罪事實與表示訴追意思二者兼備才可，即便被
      告果有將該檔案交付並告知員警，然亦查無被告當日有對
      「108年9月28日」之事表示希望訴追之意思。
六、從而，原檢察官及高檢署檢察長均認本件已逾告訴期間，分
    別予以不起訴處分及駁回再議之聲請，於法尚無違誤。聲請
    意旨猶執前詞對於上開處分指摘求予交付審判，非有理由，
    應予駁回。另聲請意旨雖載明「...爰依法於法定期間內暫
    先具陳部分理由，並具狀聲請交付審判，以維法益，茲述理
    由如下，其餘理由容待後補...」等語，然自該份聲請狀於1
    10 年11月15日提出於本院（有其上之收文章可佐）、經本
    院分案審理之後，本院因等待聲請人及其代理人補提理由狀
    ，迄今歷時已約4月，皆不見聲請人或其代理人有任何書狀
    遞送本院，顧及本件不起訴處分係因聲請人聲請交付審判而
    未能確定，自不宜在無任何理由之情況下復行延滯，使被告
    蒙受此等程序上之不利益，附此敘明。
七、依刑事訴訟法第258 條之3 第2 項前段，裁定如主文。
中　　華　　民　　國　　111 　年　　3 　　月　　29　　日
                  刑事第十庭    審判長法　官   林大鈞
                                      法  官   徐漢堂
                                      法  官   洪瑋嬬   
以上正本證明與原本無異。
不得抗告。
        　　　　　　　　　　　　　　　書記官　 劉慈萱
中　　華　　民　　國　　111 　年　　3 　　月　　29　　日